【裁判字號】    97,交聲,3339
【裁判日期】    980123
【裁判案由】    違反道路交通管理處罰條例聲明異議
【裁判全文】
臺灣臺北地方法院交通事件裁定        97年度交聲字第3339號
原處分機關  臺北市交通事件裁決所
異  議  人
即受處分人  甲○○
上列異議人即受處分人因違反道路交通管理處罰條例案件，對於
臺北市交通事件裁決所中華民國97年12月 5日所為之處分（原處
分案號：北市裁罰字第裁22－1AD457737 號），聲明異議，本院
裁定如下：
    主  文
異議駁回。
    理  由
一、按汽車停車時應依車輛順行方向緊靠道路右側，但單行道應
    緊靠路邊停車，其右側前後輪胎外側距離緣石或路面邊緣不
    得逾40公分，在單行道左側停車時，比照辦理，道路交通安
    全規則第112 條定有明文；次按汽車駕駛人停車時，有不緊
    靠道路右側之情形者，處新臺幣（下同）600 元以上1,200
    元以下罰鍰，道路交通管理處罰條例第56條第1 項第6 款亦
    規定甚明。又小型車之汽車駕駛人如停車時有不緊靠道路右
    側之違規行為經警舉發，而在舉發通知單上所載之應到案日
    期前到案聽候裁決或提出申訴，經主管機關調查後仍認定其
    有違規停車之行為者，依違反道路交通管理事件統一裁罰基
    準及處理細則（下稱處理細則）第44條第1 項及違反道路交
    通管理事件統一裁罰基準表（下稱基準表）之規定，須對該
    小型車違規停車之行為人處以900 元之罰鍰。又道路交通管
    理之稽查，違規紀錄，由交通勤務警察，或依法令執行交通
    稽查任務人員執行之，其稽查項目為違規停車者，並得由交
    通助理人員逕行執行之，道路交通管理處罰條例第7 條亦有
    明文。
二、本件異議人即受處分人（下稱受處分人）甲○○於民國97年
    11月5 日上午9 時28分許，將其所有車牌號碼CR─6226號自
    用一般小客車停放於臺北市○○區○○路325 巷18弄18號道
    路旁，未緊靠道路右側停車，經臺北市政府停車管理處（下
    稱原舉發單位）交通助理員拍照採證後，依道路交通管理處
    罰條例第56條第1 項第6 款之規定，逕行舉發，嗣受處分人
    於舉發通知單上所載應到案日期（即97年12月7 日）前，向
    原處分機關提出申訴，經原處分機關函請舉發機關調查結果
    ，仍認受處分人有前揭違規行為，乃於同年12月5 日依上開
    規定裁處受處分人罰鍰900 元。受處分人不服，於法定期間
    內之97年12月5 日具狀聲明異議，合先敘明。
三、聲明異議意旨略以：伊所有之車牌號碼CR─6226號自用小客
    車（下稱系爭車輛）雖有於舉發時間停放於舉發地點，惟舉
    發照片中並未標示系爭車輛之輪胎與路緣之距離，又系爭車
    輛之停放處所為一出口，伊為顧及機車及住戶出入方便，才
    會稍離出口停放，而此種停放方式已為當地住戶多年之默契
    ，且伊在遭本次舉發前後，均未曾看過有何停放於該處之車
    輛遭此規定舉發違規，故原處分機關據以裁處，尚有違誤，
    為此依法聲明異議，請求撤銷原裁罰云云。
四、經查：
  (一)受處分人對於其於前揭時間，將其所有之系爭車輛停放在臺
    北市○○區○○路325 巷18弄18號道路旁之事實，並不爭執
    ，並有原舉發機關即臺北市停車管理工程處98年1 月19日北
    市停管字第09830205300 號函所檢送之彩色舉發採證照片一
    張附卷可稽。依該舉發照片以觀，該路段雖未劃有禁止停車
    或禁止臨時停車之紅色或黃色標線，而得以停放汽車，惟駕
    駛人於該路段停車時，仍應注意其他停車時應注意之規定，
    以避免妨害交通安全與行車秩序。再依舉證照片所示，系爭
    車輛之停放位置係在前揭地點道路旁之地下水道孔蓋水泥磚
    之外，而該處地下水道孔蓋水泥磚之寬度（不含緣石）為60
    公分之事實，有臺北市停車管理工程處98年1 月19日北市停
    管字第09830205300 號函所檢送之臺北市政府工務局養護工
    程處雨水下水道預約維護U型溝（S型溝蓋板詳圖）工程標準
    圖及本院98年1 月23日公務電話紀錄各1 紙在卷可考，足認
    受處分人停放系爭車輛時，顯然並未緊靠道路右側，且其右
    側前後輪胎外側距離路面邊緣已逾40公分以上甚明。
  (二)又道路交通安全規則第112 條第2 項之所以規定汽車駕駛人
    停車時應緊靠路面邊緣停車，其立法意旨當在規範汽車駕駛
    人停車時，不得佔用太多道路路面，以保持道路之暢通，避
    免影響交通安全或妨害公眾利益（例如因汽車停放而使消防
    車無法進入），故而規定停放汽車時應依車輛順行方向緊靠
    道路右側，且其右側前後輪胎外側距離緣石或路面邊緣不得
    逾40公分。是系爭車輛停放之位置既在一般道路上，又佔用
    超過法律規定之道路路面，則不論該種停放方式是否已為該
    處住戶所默認，或停放時間之久暫，均與本院認定受處分人
    是否有前開不緊靠路面邊緣停車之違規行為無涉。況受處分
    人既考領有合格駕駛執照，對各項交通規則即應熟知並確實
    遵守，尚不得以不知規則為由而圖卸責，否則道路交通秩序
    將無以維繫。是受處分人前揭所辯，均不足採，本件事證明
    確，受處分人之違規行為堪以認定。
  (三)至受處分人另辯稱：伊在遭本次舉發前後，均未曾看過有何
    停放於該處之車輛遭此規定舉發違規云云。惟受處分人稱未
    曾看過有何停放於該處之車輛遭此規定舉發違規乙節，並無
    證據可佐其說，縱其所述此節為真，此一關於執法人員就類
    似違規行為有無怠於舉發之問題，仍不能解免受處分人本次
    違規責任之成立，亦非本院審酌裁決處分是否違法不當時所
    應考量，應由受處分人另向相關主管機關請求改善，附此敘
    明。
五、綜上所述，受處分人確有於前揭時、地未緊靠道路右側停車
    之違規行為，惟已於舉發通知單所載應到案期限內提出申訴
    ，從而原處分機關依道路交通管理處罰條例第56條第1 項第
    6 款及基準表之規定，裁處受處分人罰鍰900 元，尚無違誤
    ，受處分人之異議為無理由，應予駁回。
據上論斷，應依道路交通案件處理辦法第19條，裁定如主文。
中    華    民    國    98    年     1    月    23    日
                  交通法庭    法  官  謝昀璉
上正本證明與原本無異。
如不服本裁定，應於裁定送達後5 日內向本院提出抗告狀。
                              書記官  鄭雅文
中    華    民    國    98    年    2     月    3     日


司法院資訊處製作；財團法人民間司法改革基金會備份。
